臺灣臺中地方法院刑事判決　　　　　　 96年度易緝字第536號
公　訴　人　臺灣臺中地方法院檢察署檢察官
被　　　告　乙○○
上列被告因幫助詐欺案件，經檢察官提起公訴（95年度偵字第
18339號），經被告於本院受命法官行準備程序時，對犯罪事實
為有罪之陳述，本院合議庭裁定由受命法官改以簡式審判程序審
理，判決如下：
    主    文
乙○○幫助共同意圖為自己不法之所有，以詐術使人將本人之物
交付，處有期徒刑參月，如易科罰金，以銀元參佰元即新台幣玖
佰元折算壹日。
    犯罪事實
一、乙○○明知一般人收集金融帳戶使用常與財產犯罪有密切相
    關，且取得他人存摺之目的在於收取贓物以掩飾犯行，並逃
    避檢警之查緝，竟不顧他人所可能遭害之危險，仍基於縱若
    有人持以犯罪亦無違背其本意之不確定之犯意故意，於民國
    （下同）九十五年五月十日，至台中市○○路之某貨運行，
    將其所開設之第一商業銀行草屯分行帳號00000000
    000號之帳戶存摺、提款卡及密碼寄交予真實姓名年籍不
    詳約三十至四十歲左右之成年男子，該成年男子隨即與所屬
    詐欺集團之成年之成員基於不法所有意圖之犯意聯絡，先在
    網路上刊登出售電腦之廣告，嗣於九十五年五月十四日晚上
    九時三十分許，甲○○因見上開廣告，遂依上開廣告所留之
    電話詢問，該詐欺集團中之自稱小雪之成年女子乃佯稱：要
    購買電腦要先付訂金云云，致甲○○因而陷於錯誤，而依照
    指示於九十五年五月十四日晚上十時三十八分許，在台中市
    ○○路○段三六一號中國信託商業銀行自動櫃員機轉帳而匯
    出新台幣（下同）一萬二千零九十六元至乙○○上開帳戶內
    ，事後甲○○因見該女子與約定之時間經過後一直未出面，
    察覺有異，乃報警循線查獲上情。
二、案經台中縣警察局豐原分局移送臺灣臺中地方法院檢察署檢
    察官偵查起訴。
    理    由
一、上開事實，業據被告乙○○於本院審理時坦承不諱，核與被
    害人甲○○於偵查中指訴之被害情節相符，並有中國信託商
    業銀行自動櫃員機交易明細一紙、第一商業銀行草屯分行九
    十五年六月十九日（九五）一屯字第二四０號函覆之開戶基
    本資料及資金往來明細各一份在卷可憑，堪信被告自白與事
    實相符，本案事證明確，被告犯行洵堪認定，依法應予論科
    。
二、刑法第三十條、第三十三條第五款、第四十一條第一項前段
    業經於九十四年一月七日修正，同年二月二日公布，於九十
    五年七月一日施行，刑法施行法第一條之一亦於九十五年六
    月十四日公布增訂，於九十五年七月一日起施行，按行為後
    法律有變更者，適用行為時之法律，但行為後之法律有利於
    行為人者，適用最有利於行為人之法律。比較新舊法之結果
    ，以修正前刑法第三十三條第五款較有利於行為人，刑法第
    三十條及刑法施行法第一條之一第一項、第二項之增訂前後
    適用之結果均無有利不利行為人之問題，應逕行適用裁判時
    之法律，而刑法第四十一條第一項前段之規定，亦以修正前
    之規定較有利於行為人，關於該易處科刑部分自應適用修正
    前之規定（以上新舊法之比較問題詳後）。核被告乙○○所
    為係犯刑法第三十條第一項、第三百三十九條第一項之幫助
    詐欺取財罪（關於罰金刑之部分本刑應適用修正前刑法第三
    十三條第五款之規定）。被告係幫助他人犯罪，為幫助犯，
    依正犯之刑減輕之。爰審酌被告有賭博等前科紀錄，因一時
    經濟狀況欠佳而罹法典，被害人受有之損害僅一萬多元，被
    告犯後業經坦承犯行，態度尚稱良好等一切情狀，量處如主
    文所示刑，並依修正前刑法第四十一條第一項前段之規定，
    諭知易科罰金之折算標準。又查被告於九十六年四月二十日
    因逃亡經本院通緝，於九十六年十月二十九日始經警緝獲，
    依中華民國九十六年罪犯減刑條例第五條之規定不得依該條
    例減刑，附此敘明。
三、以下就新舊法之比較適用說明如下：
（一）刑法第三百三十九條第一項詐欺取財罪，法定刑得科或併
      科銀元一千元以下罰金，依修正後刑法施行法增訂第一條
      之一：「中華民國九十四年一月七日刑法修正施行後，刑
      法分則編所定罰金之貨幣單位為新臺幣。九十四年一月七
      日刑法修正時，刑法分則編未修正之條文定有罰金者，自
      九十四年一月七日刑法修正施行後，就其所定數額提高為
      三十倍。但七十二年六月二十六日至九十四年一月七日新
      增或修正之條文，就其所定數額提高為三倍」及刑法第三
      十三條第五款修正為：「主刑之種類如下：五、罰金：新
      臺幣一千元以上，以百元計算之」等規定觀之，依修正後
      之法律，刑法第三百三十九條第一項詐欺取財罪所得科處
      之罰金刑最高為新臺幣三萬元、最低為新臺幣一千元，然
      依被告行為時之刑罰法律，即罰金罰鍰提高標準條例第一
      條前段規定之提高倍數十倍及修正前刑法第三十三條第五
      款規定之罰金最低額一元計算，則刑法第三百三十九條第
      一項之詐欺取財罪所得科處之罰金最高額仍為新台幣三萬
      元，然最低額較新法為低。因此，比較上述修正前、後之
      刑罰法律，自以被告行為時關於科處罰金刑之法律較有利
      於被告。故依修正後刑法第二條第一項前段之規定，應適
      用修正前關於科處罰金刑之法律。
（二）刑法第三十條幫助犯之規定，於九十四年一月七日修正、
      九十五年七月一日施行前之規定為：「幫助他人犯罪者，
      為從犯。雖他人不知幫助之情者，亦同。從犯之處罰，得
      按正犯之刑減輕之。」，修正施行後之規定則為：「幫助
      他人實行犯罪行為者，為幫助犯。雖他人不知幫助之情者
      ，亦同。幫助犯之處罰，得按正犯之刑減輕之。」，揆諸
      本條之修正理由係為確認幫助犯採共犯從屬性說之「限制
      從屬形式」，並避免「從犯」之不同解讀，而將「從犯」
      修正為「幫助犯」，並明示幫助犯之成立，亦以被幫助者
      著手犯罪之實行，且具備違法性為必要，而將條文文字修
      正為「幫助他人實行犯罪行為者，為幫助犯」。被告單純
      出售帳戶供詐欺取財集團作為被害人匯款之使用，既評價
      為幫助詐欺取財的行為，而上開修正亦僅著眼於觀念的釐
      清，則適用修正施行前之刑法第三十條規定論擬，並無對
      被告有利不利之問題，應依裁判時之刑法第三十條之規定
      論處（最高法院九十五年第二十一次刑事庭會議決議參照
      ）。
（三）又修正前刑法第四十一條第一項前段規定：「犯最重本刑
      為五年以下有期徒刑以下之刑之罪，而受六個月以下有期
      徒刑或拘役之宣告，因身體、教育、職業、家庭之關係或
      其他正當事由，執行顯有困難者，得以一元以上三元以下
      折算一日，易科罰金」；而被告行為時之易科罰金折算標
      準，修正前罰金罰鍰提高標準條例第二條前段（現已刪除
      ）規定，就其原定數額提高為一百倍折算一日，則依被告
      行為時之易科罰金折算標準，應以銀元三百元即新臺幣（
      下同）九百元折算一日。惟修正後刑法第四十一條第一項
      前段則規定：「犯最重本刑為五年以下有期徒刑以下之刑
      之罪，而受六個月以下有期徒刑或拘役之宣告者，得以一
      千元、二千元或三千元折算一日，易科罰金。」比較修正
      前後之易科罰金折算標準，修正後之規定，並未較有利於
      被告。故依修正後刑法第二條第一項前段之規定，應適用
      修正前刑法第四十一條第一項前段及修正前罰金罰鍰提高
      標準條例第二條之規定，諭知易科罰金之折算標準。
三、據上論斷，依刑事訴訟法第二百七十三條之一第一項、第二
    百九十九條第一項前段，刑法第二條第一項前段、第三百三
    十九條第一項、第三十條第一項前段、第二條、修正前刑法
    第三十三條第五款、修正前刑法第四十一條第一項前段，刑
    法施行法第一條之一第一項、第二項前段，修正前罰金罰鍰
    提高標準條例第二條，現行法規所定貨幣單位折算新台幣條
    例第二條，條判決如主文。
本案經檢察官丙○○到庭執行職務。
中　　華　　民　　國　　96　　年　　12　　月　　5 　　日
                  刑事第七庭    法  官  陳如玲
上正本證明與原本無異。
如不服本判決，應於收受送達後10日內向本院提出上訴書狀（應
敘述具體理由並附繕本）。
上訴書狀如未敘述理由，應於上訴期間屆滿後20日內補提理由書
於本院。
                                書記官  童淑芬
中　　華　　民　　國　　96　　年　　12　　月　　5 　　日
附錄論罪科刑法條
中華民國刑法第339條
（普通詐欺罪）
意圖為自己或第三人不法之所有，以詐術使人將本人或第三人之
物交付者，處5年以下有期徒刑、拘役或科或併科1千元以下罰金
。
以前項方法得財產上不法之利益或使第三人得之者，亦同。
前二項之未遂犯罰之。
